【裁判字號】    98,上訴,1189
【裁判日期】    990317
【裁判案由】    毒品危害防制條例
【裁判全文】
臺灣高等法院臺南分院刑事判決        98年度上訴字第1189號
上  訴  人
即  被  告  甲○○
上列上訴人因違反毒品危害防制條例案件，不服臺灣台南地方法
院98年度訴字第1426號中華民國98年9月4日第一審判決（起訴案
號：臺灣台南地方法院檢察署98年度毒偵字第1434號），提起上
訴，本院判決如下：
    主  文
上訴駁回。
    事  實
一、甲○○有多次違反毒品危害防制條例等前科，最近一次因施
    用毒品案件，經台灣台南地方法院判處有期徒刑1年，嗣減
    刑為有期徒刑6月確定，於97年9月27日執行完畢，猶不知警
    惕。
二、甲○○於98年5月9日上午10時許，在臺南市中山公園廁所內
    ，以針筒注射之方式施用第一級毒品海洛因1次，嗣於同年
    月12日上午10時許為警循線查獲。
三、案經台南市警察局移送台灣台南地方法院檢察署檢察官偵查
    起訴。
    理  由
一、認定犯罪事實所憑之證據及理由
（一）被告為認罪之答辯並坦承前揭事實（見本院99年3月5日審
      理筆錄）。
（二）有長榮大學毒物研究中心尿液檢驗確認報告一紙、刑事判
      決及刑案資料查註紀錄表附卷可稽，被告犯行堪予認定。
二、對於被告辯解本院之判斷
（一）被告辯解要旨
      辯稱：伊於97年10月22日參加成大醫院之美沙冬減害門診
      ，本件檢察官應為不起訴處分才對，又本件伊符合自首之
      要件云云。
（二）不採的理由
    １按毒品危害防制條例第21條係鼓勵施用毒品者，在未被查
      獲前，主動向醫療機構請求使用合法藥物取代及減輕對毒
      品依賴之治療方式，代替由刑事司法程序實施之觀察勒戒
      、強制戒治，達到戒斷毒癮之目的，故於治療中被查獲者
      予以寬典，顯係指於請求治療「前」之施用行為，並非指
      凡在治療中又繼續施用毒品之行為，均有此條文之適用，
      否則一方面自動向醫療機構請求治療戒除毒癮，另治療期
      間又恣意施用毒品，顯非立法本意。本件，被告於97年10
      月22日起至99年1月10日止，至國立成功大學醫學院附設
      醫院替代療法門診接受治療服用美沙冬，固有該醫院99年
      1月14日成附醫精神字第0990000431號函在卷可稽（見本
      院卷），惟被告於於治療中之98年5月9日又再施用海洛因
      而為警查獲，揆諸前述說明，即無毒品危害防制條例第21
      條第2項之適用（最高法院97年度台上字第1893號判決意
      旨參照)。從而被告前述「檢察官應為不起訴處分」之抗
      辯，即無可採。
    ２證人即警員乙○○證稱：因監聽另案販毒者的電話，在監
      聽的過程中有聽到被告與販毒者聯絡購買毒品或吸食毒品
      ，因而懷疑被告有施用毒品才搜索被告住處，搜索沒有查
      到證物，被告同意採尿並承認施用毒品海洛因等語（見本
      院99年3月3日筆錄），足見在被告承認施用毒品海洛因前
      ，有偵查犯罪職權之警員乙○○依據監聽之證據，已對被
      告產生施用毒品海洛因之嫌疑，從而被告於警詢時坦承施
      用毒品海洛因，尚與刑法第62條所規定「對於未發覺之罪
      自首」之構成要件，並不該當，從而被告此部分之所辯，
      亦無可採。
三、論罪科刑之理由
（一）海洛因為毒品危害防制條例第2條第2項第1款所規定之第
      一級毒品。核被告施用第一級毒品之行為，係犯毒品危害
      防制條例第10條第1項之施用第一級毒品罪。被告持有第
      一級毒品之目的，在於供己吸食，其持有毒品之低度行為
      ，應為施用毒品之高度行為所吸收，不另論罪。被告因施
      用毒品案件，經台灣台南地方法院判處有期徒刑1年，嗣
      減刑為有期徒刑6月確定，於97年9月27日執行完畢，有臺
      灣高等法院被告前案紀錄表在卷可按，其於有期徒刑執行
      完畢後，5年內故意再犯本件有期徒刑以上之罪，為累犯
      ，應依刑法第47條第1項之規定加重其刑。
（二）原審依上開事證，適用前述法律，並審酌被告施用毒品之
      犯行，在性質上乃屬對自我身心健康之自戕行為，尚未嚴
      重破壞社會秩序、侵害他人權益，然其前因施用毒品經判
      刑確定執行完畢後，猶不思戒絕革除惡習，再為本件犯罪
      ，顯未因前所受刑之執行而記取教訓，惟被告犯後坦承犯
      行，態度良好，並其犯罪之動機、目的、手段等一切情狀
      ，量處有期徒刑1年。經核認事用法均無不合 ，量刑亦屬
      妥當，被告上訴指摘原判決量刑過重，為無理由，應予駁
      回。
四、適用之法律：
    刑事訴訟法第368條。
本案經檢察官吳忠賢到庭執行職務。
中    華    民    國    99    年    3     月    17    日
                  刑事第三庭    審判長法  官    陳義仲
                                      法  官    宋明中
                                      法  官    蔡勝雄
以上正本證明與原本無異。
如不服本判決應於收受送達後10日內向本院提出上訴書狀，其未
敘述上訴理由者，並得於提起上訴後10日內向本院補提理由書（
均須按他造當事人之人數附繕本）「切勿逕送上級法院」。
                                      書記官    汪姿秀
中    華    民    國    99    年    3     月    17    日
附錄本案論罪科刑法條：
毒品危害防制條例第10條第1項
施用第一級毒品者，處6月以上5年以下有期徒刑。

司法院資訊處製作；財團法人民間司法改革基金會備份。
